臺灣士林地方法院民事裁定
110年度士調字第526號
聲  請  人  台新國際商業銀行股份有限公司

法定代理人  尚瑞強  


相  對  人  江盛源  
            江謝玉蘭
上列當事人間返還買賣價金事件，本院裁定如下：
    主  文
聲請人之聲請駁回。
聲請程序費用由聲請人負擔。
    理  由
一、按依法律關係之性質，當事人之狀況或其他情事可認為不能
    調解或顯無調解必要或調解顯無成立之望者，法院得逕以裁
    定駁回調解之聲請，此觀民事訴訟法第406 條第1 項第1 款
    規定自明。又「調解經當事人合意而成立；調解成立者，與
    訴訟上和解有同一之效力」，同法第416 條第1 項亦著文規
    定。而訴訟上和解，除與確定判決有同一效力外，亦兼有私
    法上和解之性質；又和解有使當事人所拋棄之權利消滅及使
    當事人取得和解契約所訂明權利之效力（民法第737 條規定
    參照）。次按「債務人怠於行使其權利時，債權人因保全債
    權，得以自己名義行使其權利，為民法第242 條前段所明定
    。此項代位權行使之範圍，就同法第243 條但書規定旨趣推
    之，並不以保存行為為限，凡以權利之保存或實行為目的之
    一切審判上或審判外之行為，諸如假扣押、假處分、聲請強
    制執行、實行擔保權、催告、提起訴訟等，債權人皆得代位
    行使」，最高法院69年台抗字第240 號判例可資參照。
二、綜以，調解在實質上係屬雙方當事人以終止爭執為目的而互
    相讓步所為之合意，而調解之雙方當事人將因其互相讓步而
    所拋棄之權利消滅，自非屬權利之保存或實行行為，故債權
    人自不得代位為之。
三、本件聲請意旨略以：相對人江盛源積欠聲請人新臺幣（下同
    ）1,904,042元未清償。經查相對人江盛源於民國95年7月10
    日就新北市○○○○段○○○○段000○號建物(下稱：系爭不動產)以
    買賣為原因移轉予相對人江謝玉蘭，相對人就系爭不動產之
    處分已顯有害聲請人債權，聲請人爰依民法第87條、第179
    條及第242條等規定，請求相對人江謝玉蘭應將95年7月10日
    出賣系爭不動產之買賣價金返還予相對人江盛源，並由聲請
    人於1,904,042元債權額度範圍內代為受領，為此聲請調解
    等語。
四、經查，本件聲請人主張代位行使相對人江盛源之權利，聲明
    相對人江謝玉蘭應將系爭不動產買賣價金返還予相對人江盛
    源；然因聲請人無從於調解程序中，代位行使相對人江盛源
    之權利，而與相對人江謝玉蘭就系爭不動產成立互相讓步之
    合意，進而拋棄相對人江盛源之權利。本件聲請人前開聲明
    ，顯無從由兩造以調解方式互相讓步解決紛爭，本件調解之
    聲請依法律關係之性質不能調解，依首揭規定，應逕予駁回
    。
五、依民事訴訟法第406 條第1 項第1 款、第95條、第78條，裁
    定如主文。 
中　　華　　民　　國　　110 　年　　12　　月　　8 　　日
　　　　　　　　　士林簡易庭法  官  張明儀
以上正本係照原本作成。
本裁定不得抗告。
中　　華　　民　　國　　110 　年　　12　　月　　8 　　日
                            書記官  劉彥婷